【裁判字號】    98,訴,2929
【裁判日期】    980925
【裁判案由】    毒品危害防制條例等
【裁判全文】
臺灣臺中地方法院刑事判決              98年度訴字第2929號
公  訴  人  臺灣臺中地方法院檢察署檢察官
被      告  乙○○
                    號
                    （現另案於臺灣臺中看守所羈押中）
上列被告因違反毒品危害防制條例等案件，經檢察官提起公訴(9
8年度偵字第18967號、98年度毒偵字第3014號)，被告於本院準
備程序進行中就被訴事實為有罪之陳述，經本院合議庭裁定由受
命法官獨任進行簡式審判程序，判決如下：
    主  文
乙○○竊盜，累犯，處有期徒刑肆月，扣案之汽車鑰匙壹支沒收
；又施用第一級毒品，累犯，處有期徒刑壹年貳月，扣案之第一
級毒品海洛因壹包（驗餘淨重零點零玖參公克）沒收銷燬之、注
射針筒陸支、藥鏟壹支沒收；又施用第二級毒品，累犯，處有期
徒刑陸月。應執行有期徒刑壹年拾月，扣案之第一級毒品海洛因
壹包（驗餘淨重零點零玖參公克）沒收銷燬之、注射針筒陸支、
藥鏟壹支、汽車鑰匙壹支均沒收。
    犯罪事實及理由
一、犯罪事實：
(一)乙○○前於民國91年間因施用毒品案件，經臺灣臺中地方法
    院檢察署檢察官聲請強制戒治並提起公訴，強制戒治部分，
    經本院裁定令入戒治處所施以強制戒治，於92年1月26日執
    行完畢出監；所涉刑案部分，經本院以91年度訴字第740號
    分別判處有期徒刑8月、4月，應執行刑有期徒刑11月確定，
    於92年12月1日執行完畢；又於94年間因施用毒品案件，經
    本院以94年度訴字第1161號分別判處有期徒刑8月、6月，應
    執行有期徒刑1年確定；同年復因施用毒品案件，經本院以
    95年度訴緝字第221號分別判處有期徒刑11月、7月，應執行
    有期徒刑1年4月確定，嗣經減刑並定應執行有期徒刑8月確
    定，與上開應執行刑接續執行，於96年11月5日執行完畢。
    猶不知悔改，竟意圖為自己不法之所有，基於竊盜及毀損之
    犯意，於98年6月25日下午5時許，在臺中縣后里鄉「后里馬
    場」停車場內，以自備之汽車鑰匙強行轉開丙○○所有車牌
    號碼2613-SE號自小客車之車門鎖、電門鎖，竊取後供己代
    步使用(價值約新臺幣10萬元)，並致該車車門鎖、電門損因
    而損壞，而足以生損害於丙○○；復分別基於施用第一級毒
    品海洛因及第二級毒品甲基安非他命之犯意，於98年6月26
    日下午3時許，在臺中市○○○路某處路旁，在上開其所竊
    得之車輛內，先以將海洛因摻水稀釋後，再以針筒注射入人
    體之方式，施用第一級毒品海洛因1次；又以將甲基安非他
    命置於玻璃球吸食器(未扣案)內，點火燒烤產生煙霧以吸食
    氣體之方式，施用第二級毒品甲基安非他命1次。嗣於同日
    下午4時15分許，其駕駛上開竊得之車輛，在臺中市○區○
    ○○路67巷3號前，因其另涉犯販賣毒品案件為警執行拘提
    查獲，並扣得其所有供竊盜所用之汽車鑰匙1支、其所有供
    施用海洛因所用之注射針筒6支、藥鏟1支及第一級毒品海洛
    因1包 (含袋重0.3公克，驗餘淨重0.093公克)。乙○○於其
    竊盜犯行於未經發覺前，主動向警員供出此部分犯行，自首
    而接受裁判，並於同日下午5時55分許經其同意採集其尿液
    送驗，檢驗結果呈現嗎啡(海洛因進入人體水解後之反應)及
    甲基安非他命陽性反應，始查悉上情。
(二)案經臺中市警察局移請臺灣臺中地方法院檢察署檢察官偵查
    起訴。
二、理由：
(一)本案被告乙○○所犯係死刑、無期徒刑、最輕本刑為3年以
    上有期徒刑以外之罪，被告於準備程序中就被訴事實為有罪
    之陳述，經告知簡式審判程序之旨，並聽取公訴人及被告之
    意見後，本院合議庭認為適宜而依刑事訴訟法第273條之1第
    1項規定，裁定由受命法官獨任進行簡式審判程序，且依同
    法第273條之2、第159條第2項之規定，不適用傳聞法則有關
    限制證據能力之相關規定，合先敘明。
(二)據以論罪之證據名稱：
    1.被告乙○○於警詢及本院審理時之自白。
    2.被害人丙○○於警詢時之證述。
    3.臺中市警察局搜索扣押筆錄、扣押物品目錄表、刑警大隊
      偵六隊委託驗尿液代號與真實姓名對照表、勘察採證同意
      書、中山醫學大學附設醫院檢驗科藥物檢測中心尿液檢驗
      報告、贓物認領保管單、臺中市警察局車輛尋獲電腦輸入
      單、車籍查詢基本資料詳細畫面各1紙。
    4.扣案之第一級毒品海洛因1包 (含袋重0.3公克，驗餘淨重
      0.093公克)及行政院衛生署草屯療養院98年8月25日草療
      鑑字第0980800132號鑑定書1紙。
    5.扣案之注射針筒6支、藥鏟1支。
    6.臺灣臺中地方法院檢察署刑案資料查註紀錄表、臺灣高等
      法院被告前案紀錄表各1份。
    7.綜上各節相互佐證，被告自白核與事實相符，應堪採信，
      本案事證明確，被告犯行堪以認定，應予依法論科。
(三)論罪與量刑：
    1.按施用第一、二級毒品為犯罪行為，毒品危害防制條例第
      10條定有處罰明文。故施用第一、二級毒品者，依前揭規
      定本應科以刑罰。惟基於刑事政策，對合於一定條件之施
      用者，則依同條例第20條、第23條之規定，施以觀察、勒
      戒及強制戒治之保安處分。又毒品危害防制條例於92年7
      月9日修正公布，自93年1月9日施行，其中第20條、第23
      條將施用毒品之刑事處遇程序，區分為「初犯」及「五年
      內再犯」、「五年後再犯」。依其立法理由之說明：「初
      犯」，經觀察、勒戒或強制戒治後，應為不起訴處分或不
      付審理之裁定；經觀察、勒戒或強制戒治執行完畢釋放後
      ，「五年內再犯」者，因其再犯率甚高，原實施之觀察、
      勒戒及強制戒治既已無法收其實效，爰依法追訴或裁定交
      付審理。至於經觀察、勒戒或強制戒治執行完畢釋放後，
      「五年後再犯」者，前所實施之觀察、勒戒或強制戒治已
      足以遮斷其施用毒品之毒癮，為期自新及協助其斷除毒癮
      ，仍適用「初犯」規定，先經觀察、勒戒或強制戒治之程
      序。從而依修正後之規定，僅限於「初犯」及「五年後再
      犯」2種情形，始應先經觀察、勒戒或強制戒治程序。倘
      被告於五年內已再犯，經依法追訴處罰，縱其第3次(或第
      3次以上)再度施用毒品之時間，在初犯經觀察、勒戒或強
      制戒治執行完畢釋放五年以後，已不合於「五年後再犯」
      之規定，且因已於「五年內再犯」，顯見其再犯率甚高，
      原實施觀察、勒戒或強制戒治，已無法收其實效，即應依
      該條例第10條處罰 (最高法院97年度第5次刑事庭會議決
      議參照)。被告乙○○前因施用毒品案件，於92年1月26日
      強制戒治執行完畢釋放，已如前述，本次公訴人起訴被告
      施用毒品之犯行係於98年6月26日，雖距離前述強制戒治
      執行完畢釋放日已逾5年，然被告於前述強制戒治執行完
      畢釋放日後5年內即曾因再犯施用毒品案件，先後經本院
      以91年度訴字第740號、94年度訴字第1161號、95年度訴
      緝字第221號判決分別判處罪刑確定，揆諸前開說明，公
      訴人就被告本案施用毒品之犯行提起公訴，核無違誤，自
      應由本院依法判決。
    2.按海洛因為毒品危害防制條例第2條第2項第1款所明定之
      第一級毒品，甲基安非他命為毒品危害防制條例第2條第
      項第2款所明定之第二級毒品。核被告乙○○所為，分別
      係犯刑法第320條第1項之普通竊盜罪、同法第354條之毀
      損他人物品罪、毒品危害防制條例第10條第1項之施用第
      一級毒品罪，及同條第2項之施用第二級毒品罪。被告為
      供已施用而於施用前分別持有第一級毒品、第二級毒品之
      低度行為，均為其施用之高度行為所吸收，均不另論罪。
      被告因竊取上開車輛而以自備汽車鑰匙損壞該車輛車門鎖
      、電門鎖，係以一行為而觸犯構成要件相異之數罪名，為
      異種想像競合犯，應依刑法第55條前段之規定從一重論刑
      法第320條第1項之普通竊盜罪。被告所犯上開竊盜罪、施
      用第一級毒品罪、施用第二級毒品罪，其犯意各別，行為
      互殊，應予分論併罰。
    3.查被告有如犯罪事實欄所載論罪科刑執行情形，有卷附臺
      灣高等法院被告前案紀錄表1份可按，其受有期徒刑執行
      完畢後5年以內再故意犯本案法定刑為有期徒刑之罪，為
      累犯，均應依刑法第47條第1項規定加重其刑。
    4.按犯人在犯罪未發覺之前，向檢察官或司法警察官告知其
      犯罪，而不逃避接受裁判，即與刑法第62條規定自首之條
      件相符，不以言明自首並願受裁判為必要，又該條所謂未
      發覺之罪，固非以有偵查犯罪權之機關或人員確知其人犯
      罪無誤為必要，而對於其發生嫌疑時，即得謂為已發覺；
      但此項對犯人之嫌疑，仍須有確切之根據得為合理之可疑
      者，始足當之，若單純主觀上之懷疑，要不得謂已發生嫌
      疑(最高法院85年度臺上字第4908號判決要旨參照)。有關
      被告竊盜部分之犯行，係被告於警詢時，就警員詢問該車
      牌號碼2613-SE號自小客車係何人所有時，主動供出犯行
      ，又該自小客車車主丙○○並未報案，係經警方通知後，
      始知上開車輛遭竊等情，分別有被告及被害人丙○○之警
      詢筆錄在卷可參，被告於有偵查犯罪權限之公務員尚未發
      覺其竊盜犯行前，主動向該管公務員自首竊盜犯行而接受
      裁判，就其此部分犯行，爰依刑法第62條前段規定減輕其
      刑，並依法先加後減。
    5.爰審酌被告正值壯年，不知努力工作以獲取正當報酬，反
      以竊盜之手段獲取財物，危害社會治安；又其前經強制戒
      治之執行，仍未能戒斷其施用毒品之惡習，猶因施用海洛
      因、甲基安非他命再犯本案，無視於毒品對於自身健康之
      戕害及國家對於杜絕毒品犯罪之禁令，顯未衷心悛悔，漠
      視法令之禁制，惟兼衡酌其施用海洛因所生危害實以自戕
      健康為主，於他人尚無明顯重大危害，及犯後終能就其上
      開所犯均供認無隱，態度尚佳等一切情狀，分別量處如主
      文所示之刑，並定其應執行之刑。
    6.扣案之第一級毒品海洛因1包(驗餘淨重0.093公克)，係屬
      毒品危害防制條例第2條第2項第1款所定之第一級毒品，
      因外袋包裝與其內之海洛因粉末難以完全析離，俱視為一
      體，不問屬於犯人與否，應依毒品危害防制條例第18條第
      1項前段之規定，均宣告沒收銷燬之。而鑑驗耗損之海洛
      因，既已滅失，爰不另行諭知沒收銷燬。
    7.另按毒品危害防制條例第18條第1項前段規定所謂「專」
      供，係指器具本身性質上「專」供為製造、施用毒品之用
      者為限，若通常可以供他項用途之器具，以之代用，或將
      本供為他用途之器具併湊後，以供施用，均非屬為專供施
      用毒品之器具 (參見臺灣高等法院暨所屬法院90年法律座
      談會刑事類提案第14號研討結果)。扣案注射針筒6支、藥
      鏟1支，其本質尚可供其他用途之用，客觀上難認係專供
      施用毒品之器具，惟既係被告所有供施用第一級毒品海洛
      因所用之物，此經被告供承在卷，應依刑法第38條第1項
      第2款之規定宣告沒收。
    8.扣案之鑰匙1支，為供被告犯本案竊盜罪所用之物，業據
      被告供明在卷，爰依刑法第38條第1項第2款宣告沒收。另
      扣案之起子1支、行動電話2支 (分別搭配門號0000000000
      號、0000000000號)，被告否認與其犯本案之竊盜罪、施
      用第一級毒品罪、第二級毒品罪有關，且亦無積極證據佐
      證與被告上開犯罪有關，爰不併為沒收之諭知。
三、應適用之法條：
    依刑事訴訟法第273條之1第1項、第299條第1項前段、第310
    條之2、第454條，毒品危害防制條例第10條第1項、第2項、
    第18條第1項前段，刑法第11條、第320條第1項、第354條、
    第55條前段、第47條第1項、第62條前段、第51條第5款、第
    38條第1項第2款，判決如主文。
本案經檢察官甲○○到庭執行職務。
中    華    民    國    98    年    9     月    25    日
                  刑事第十七庭    法  官  簡芳潔
以上正本證明與原本無異。
如不服本判決應於收受送達後10日內向本院提出上訴書狀，並應
敘述具體理由；其未敘述上訴理由者，應於上訴期間屆滿後20日
內向本院補提理由書（均須按他造當事人之人數附繕本）「切勿
逕送上級法院」。
                                  書記官  呂苗澂
中    華    民    國    98    年    9     月    25    日
附錄論罪科刑法條全文：
毒品危害防制條例第10條
施用第一級毒品者，處6月以上5年以下有期徒刑。
施用第二級毒品者，處3年以下有期徒刑。
中華民國刑法第320條
意圖為自己或第三人不法之所有，而竊取他人之動產者，為竊盜
罪，處5年以下有期徒刑、拘役或5百元以下罰金。
意圖為自己或第三人不法之利益，而竊佔他人之不動產者，依前
項之規定處斷。
前二項之未遂犯罰之。


司法院資訊處製作；財團法人民間司法改革基金會備份。
